【裁判字號】    89,重訴,108
【裁判日期】    890608
【裁判案由】    清償借款
【裁判全文】
~w2z2;臺灣彰化地方法院民事判決~w1z1;  八十九年度重訴字第一○八號
    原      告  乙○○○
    訴訟代理人  黃怡瑜律師
    被      告  甲○○○    住.
    訴訟代理人  柯開運律師
右當事人間請求清償借款事件，本院判決如左：
    主    文
原告之訴駁回。
訴訟費用由原告負擔。
    事    實
甲、原告方面：
  一、聲明：被告應給付原告新台幣（下同）九百萬元，及自起訴狀繕本送達翌日起
      至清償日止，按年息百分之五計算之利息。
  二、陳述：
      被告因積欠原告二千四百三十一萬九千四百元未清償，雙方乃於民國八十七年
      三月二十一日簽訂債務償還協議，約定被告給付原告一千八百萬元，即可消滅
      首開債務。惟時至今日，被告僅清償九百萬元，其餘九百萬元仍未清償，迭經
      催討，均未獲置理，爰依法提起本訴。
  三、證據：提出債務償還協議書原本及影本各一份、律師函影本一份、切結書二份
      、支票影本十一份等為證，並聲請訊問證人廖文瑞、向華城。
乙、被告方面：
  一、聲明：如主文所示，並陳明如受不利之判決，願供擔保請准免假執行。
  二、陳述：
      (一)原告提出之債務償還協議書並非被告所簽，被告亦未委託訴外人廖文瑞處理
        被告先夫王啟勛（八十二年十二月六日死亡）之債務。因王啟勛生前未曾向
        被告表示過有積欠原告任何債務。
      (二)被告在原告強硬要求下，表明償還九百萬元，其餘九百萬元則由廖文瑞以訴
        外人成英建設股份有限公司百分之十之股權轉讓予訴外人向華城，再由向華
        城簽發付款人為亞太商業銀行彰化分行、票號為ＡＢ0000000號、金
        額為九百萬元之支票交予廖文瑞後，另由廖文瑞將該支票交予原告，至於該
        支票是否兌現與被告無關。嗣被告給付原告九百萬元後，雙方已終止一切債
        務關係。
  三、提出戶籍謄本、支票往來對帳單影本各一份為證。
    理      由
一、本件原告起訴主張被告積欠原告二千四百三十一萬九千四百元未清償，雙方乃於
    八十七年三月二十一日簽訂債務償還協議，約定被告給付原告一千八百萬元，即
    可消滅首開債務；被告迄今僅清償九百萬元，其餘九百萬元仍未清償等語。被告
    則以原告提出之債務償還協議書並非被告所簽，被告亦未曾委託廖文瑞處理被告
    先夫王啟勛之債務；嗣因原告強硬要求下，被告始給付原告九百萬元，至於由廖
    文瑞所交付發票人為向華城、金額為九百萬元之支票是否兌現與被告無關等語資
    為抗辯。
二、按債權人向債務人表示免除其債務之意思者，債之關係消滅，民法第三百四十三
    條定有明文。本件被告雖否認伊曾委託訴外人廖文瑞與原告簽訂債務償還協議書
    等情，惟被告並不否認在原告要求下，已給付原告九百萬元，其餘九百萬元則由
    廖文瑞以上開向華城所簽發、金額為九百萬元之支票交予原告，此後原告與被告
    雙方終止一切債權債務關係等事之事實，核與原告提出債務償還議書所載協議後
    債權總額、清償方法、清償時間、債之消滅等節完全相符，並有原告提出被告所
    簽發金額分別為九十萬元之支票影本十份在卷足資佐證，足徵上開債務償還協議
    書之成立及其所記載之內容均屬真正無訛，被告空言否認曾簽訂該債務償還協議
    書云云，自難採信。是以本件所應審酌者乃在於上開訴外人向華城所簽發、金額
    為九百萬元之支票未兌現，被告是否仍需負責乙節。查被告先夫王啟勛積欠原告
    二千四百三十一萬九千四百元之債務，原告同意以一千八百萬元償還（見該債務
    償還協議書第二條），其清償方法則由訴外人廖文瑞交付被告所簽發之金額合計
    九百萬元之支票，及上開訴外人向華城所簽發、金額為九百萬元之支票予原告，
    代被告清償（見該債務償還協議書第三條、第四條），至於上開向華城所簽發、
    金額為九百萬元之支票是否兌現與被告無關（見該債務償還協議書第六條），則
    原告就被告承擔其先夫一千八百萬元之債務，其中九百萬元部分已約定由第三人
    向華城代為清償，核其性質即與上開民法債之免除規定相當，被告自得免責，原
    告執上開債務償還協議之約定，請求被告給付其餘九百萬元，自屬無據。
四、從而，原告依據兩造簽訂之債務償還協議，訴請被告應給付九百萬元及自起訴狀
    繕本送達翌日起至清償日止，按年息百分之五計算之利息，即為無理由，應予駁
    回。
五、兩造其餘攻擊防禦方法及舉證，因本件事證已臻明確，且與判決結果不生影響，
    自勿庸一一審究及調查，併此敘明。
據上論結，本件原告之訴為無理由，爰依民事訴訟法第七十八條，判決如主文。
中      華      民      國    八十九    年      六      月      八      日
                                    臺灣彰化地方法院民事第二庭
~B法      官  陳正禧
右正本係與原本無異。
如對本判決上訴，須於判決送達後二十日內向本院提出上訴狀。
~B法院書記官  李  巧
中      華      民      國    八十九    年      六      月      八      日


司法院資訊處製作；財團法人民間司法改革基金會備份。
